【裁判字號】    88,上訴,1716
【裁判日期】    890707
【裁判案由】    偽造文書等
【裁判全文】
臺灣高等法院高雄分院刑事判決    八十八年度上訴字第一七一六號
    上  訴  人
    即  被  告  甲○○
    上  訴  人
    即  被  告  乙○○
    右二人共同
    選任辯護人  楊四海
右上訴人因偽造文書等案件，不服臺灣高雄地方法院八十八年度訴字第一０四四號中
華民國八十八年十月十八日第一審判決（起訴案號：臺灣高雄地方法院檢察署八十七
年度偵字第二五四六０號），提起上訴，本院判決如左：
      主  文
原判決撤銷。
甲○○、乙○○共同連續行使偽造私文書，足以生損害於他人，甲○○處有期徒刑壹
年；乙○○處有期徒刑拾月。
      事  實
一、甲○○與乙○○係姊妹關係，渠等於民國八十四年間，分別在高雄縣路竹鄉○○
    路三二八號、路竹鄉○○路二一八巷五號住處內，自任會首召集民間互助會，甲○○召集下列甲組、乙○○召集下列丁組互助會，各組互助會細節如下：（甲）
    自八十四年八月廿日起至八十七年九月二十日止，每月二十日開標，採外標制，
    每會新台幣（下同）二萬元，會員辛○○、庚○○、李素娥等各參加一會，己○○參加二會，吳戊○○即戊○○參加四會及其他人等共三十八人次（含會首）；
    （丁）自八十四年十二月十五日起至八十七年十一月十五日止，每會一萬元，每
    月十五日開標，採內標制，會員包括辛○○、施朝明、丙○○各二會、林美容四
    會及其他人等卅六人次（含會首）（甲、丁組互助會詳如附表一所示）。上開互
    助會均由參加之會員於投標日填寫欲投標之金額，姓名於標單上，以標金最高者
    得標。詎甲○○與乙○○二人於上開互助會進行中，因週轉困難，且少數會員如
    王雲龍等人參加上開甲○○等之互助會標取會款後，簽發本票卻拒繳會款，更加
    重甲○○、乙○○二人負擔，渠等二人竟仍刻意隱瞞上開情事，利用會員眾多且
    遍及台南縣市縣竹鄉等地，相互之間多不熟識且未親自到場投標之機會
    ，竟共同基於意圖為自己不法所有之概括犯意聯絡及行為分擔，自八十六年五月
    間起（公訴人認自八十七年一月間起）至八十七年五月間止，連續在上開二人住
    處，於空白紙張投標單上（開標後已當場撕毀廢棄），或推由甲○○在甲組互助
    會進行中，偽造李素娥、辛○○、庚○○、己○○（該四人均被冒標各一會）、
    吳戊○○（參加四會遭冒標三會，起訴書誤載為吳陳美惠）等人之署押，其上填
    寫競標利息，持之參加競標，而標取甲組互助會會款，足以生損害於辛○○、庚○○、己○○、吳戊○○、李素娥及其他活會會員；或推由乙○○在丁組互助會
    進行中，偽造林美容之署押，其上填寫競標之利息，持之參加競標，而標取丁組
    互助會款，足以生損害於林美容及其他活會會員，甲○○及乙○○再將此不實之
    得標結果通知其他活會會員，致不知情之辛○○、庚○○、己○○、吳戊○○、
    李素娥、林美容及其他活會會員陷於錯誤仍給付會款（甲、丁組互助會被冒姓名
    、冒標日期、利息、詐得金額詳如附表二所示）。嗣八十七年九月間，辛○○欲
    向甲○○收取上開（甲）會之尾會會款時，追索無著，經向其他會員相互查證後
    發現有重複尾會（即甲會應為尾會卻尚有八人次活會）情事，始知受騙。甲○○
    及乙○○總計約詐得甲、丁組互助會款合計一百八十三萬二千元（甲組會冒標金
    額為一百五十萬元，丁組會冒標金額為三十三萬二千元）。甲○○自八十七年初
    起，明知經濟困難，已陷於無支付能力，竟另於八十七年三月間，佯稱邀集互助
    會，自行擔任會首，邀集辛○○、黃許月碧、鄭夙智、高素碧及其他人為會員，
    自八十七年三月十日起至九十年一月十日止，每月十日開標一次，每隔半年於當
    年八月二十五日及二月二十五日各加會一次（起訴書誤載為每月二十五日開標）
    ，每會一萬元，採內標制，會員連會首共四十一名之互助會（附表一乙組互助會
    ），而向辛○○等會員收取會首款，致使會員辛○○等人陷於錯誤，每人交付一
    萬元給甲○○，共計詐得三十八萬元（扣除夫張永南、姊乙○○各一會），乙組
    互助會進行未久至八十七年九月間即停止運作，辛○○等人始知受騙。
二、案經辛○○訴請台灣高雄地方法院檢察署檢察官偵查起訴。
    理  由
一、訊據上訴人即被告（下稱被告）甲○○、乙○○二人固坦承右揭時地自任會首召
    集上開甲、乙（甲○○）、丁組（乙○○）民間互助會之事實，惟均矢口否認有
    偽造文書冒標詐取會款之犯行，被告甲○○辯稱：伊所邀集甲、乙組互助會，因
    遭會員未繳會款，始無法正常支付會款，影響互助會順利進行，關於甲組部分互
    助會，伊乃協調各活會會員，於八十七年五月份起停止甲組互助會開標，且從當
    月起，協調以分配之方式，分給當時甲組仍係活會之會員庚○○（五月）、己○○（六月）、吳戊○○（七、八月）及告訴人辛○○（九月最後一會），而告訴
    人辛○○提出的錄音帶譯文內容伊有自承與姊乙○○冒標會款等情，是遭脅迫才
    說的，並非真意云云。被告甲○○辯稱：伊所邀集丁組互助會，會員林美容參加
    四會，分別在八十五年七月十五日、八十五年九月十五日、八十七年一月十五日
    即八十七年三月十五日得標，渠等得標後，因遭部分其他死會會員未繳會款拖累
    ，始無法支付會款給得標會員，伊並無冒用他人名義標取會款，又告訴人辛○○
    提出的錄音帶譯文內容伊有述及其妹甲○○冒用他人名義標取會款週轉等情，是
    因對方找人強要債，害怕才說的，並非真意云云。惟查：
（一）被告甲○○右揭邀集甲組互助會於八十七年九月二十日互助會結束後，原本應
      只有一人係尾會，但卻有活會會員辛○○、庚○○、己○○、李素娥、吳戊○○即戊○○（四會）等八人次均係尾會等情，業據告訴人辛○○指訴甚詳，核
      與證人庚○○、己○○、吳戊○○、李素完（以李素娥名義參加互助會）證述
      情節相符，而被告甲○○與告訴人辛○○妻高峰雀對話中，亦坦承「是我姊要
      用，我寫起來給她用」「就是用你們的名字，寫起來給她用」等語，有錄音帶
      及錄音內容譯文卷附足按（見偵查卷第六頁），另被告乙○○與告訴人辛○○
      之妻高峰雀八十七年九月二十八日對話中，也坦承「八十七年五、六、七月其
      中之一個月，很多人都跟我要錢，我那有那麼多錢，她（素秋）看我那樣就寫
      下來給我用」等語，亦有錄音帶及錄音內容譯文可按（見偵查卷第七頁），又
      被告甲○○、乙○○於偵訊中均自承錄音帶內容之聲音確為其無訛，並經檢察
      官當庭播放勘驗錄音帶無訛，而被告甲○○、乙○○始終未能提供渠等遭告訴
      人脅迫錄音之證據以供調查，僅空言泛泛否認錄音帶譯文之真正，自非可信。
      至被告甲○○雖以前開用協調活會會員停止標會輪流得標方式非給會員等情云
      云，然為活會會員辛○○等人否認，且被告甲○○於原審中辯稱，其經甲組會
      會員己○○、吳戊○○及庚○○三人同意，向該三人借標等語（見原審卷第二
      八頁），前後所辯已有不一，本院所辯令人存疑，而難置信；又證人庚○○證
稱：「只有參加甲會一會．．．這一會是活會，我交到八月二十日，直到尾會
      收款時才知被冒標之事，他並未曾電話通知我要借標之事。」等語（見原審卷
      第二九頁）；證人己○○證稱：「我自己有標一會，另一會是活會，他說要讓
      我標尾會，並未告知要借標，七月時就發現他的會已亂掉了，聽說有人要標都
      是都標不到。」（見原審卷第三十頁）；證人吳戊○○證稱：我參加四會，另
      二會是用我女兒的錢，是參加甲會，四會均是活會，我們都沒有去標，被告亂
      說，甲○○有跟我說我的另二會要安排八十七年八月九月收尾款，但我八月二
      十日要收會款時找不到甲○○才發現有問題等語（見原審卷第二九頁），參以
      證人張永南（甲○○之夫）於偵查中證稱：甲○○所邀集甲組互助會沒止會．
      」等語（見偵查卷第一一六頁），另證人李素完於本院中證稱：「我是以李素
      娥的名義參加互助會，另外我先生蔡朝陽也有參加互助會，是各一會，我先生
      的部份有標了會，但以李素娥名義參加的會是尾會，結果尾會到了竟然還有好
      幾個都是尾會。」「被告甲○○有繼續開標到尾會。」等語（見本院卷八十九
      年六月七日），參以被告甲○○於偵查中提出記載甲組互助會會員標會日期及
      利息之互助會單，其上記載李素娥於八十六年五月二十日以六千元得標，庚○○於八十六年七月二十日以六千元標息得標，己○○分別於八十五年八月二十
      日及八十六年六月二十日各以標息五千二百元及五千五百元得標，吳戊○○分
      別於八十六年十一月二十日、八十六年十二月二十日、八十七年二月二十日及
      八十七年八月二十日得標等情，有被告答辯狀附甲組互助會單足按（見偵查卷
      第六二頁背面、六七至六九頁，核與被告甲○○於本院中所辯不符，足認被告
      甲○○確有於附表二冒標甲組互助會會員辛○○、庚○○、己○○、吳戊○○
      及李素娥等人會款，應勘認定。
（二）被告甲○○自八十七年初起，經濟困頓，週轉困難，為其自承，加以所邀集互
      助會遭死會會員倒會拖累一事，為證人王雲龍、何約白等人證述屬實，顯見被
      告甲○○於八十七年初已陷於無支付能力，被告甲○○明知其邀集之乙組互助
      會，收起會首款後將因週轉困難無法繼續繳交死會款，竟於八十七年三月間，
      猶招集右揭乙組互助會，致使會員辛○○、黃許月碧、鄭夙智、高素碧及其他
      人陷於錯誤，每人交付一萬元給甲○○，共計得款三十八萬元（扣除其夫張永
      南、其姊乙○○各一會），而該乙組互助會進行未久至八十七年九月間止會，
      顯見被告甲○○邀集該乙組互助會之初，即有不法所有意圖詐欺犯意甚明。
（三）被告乙○○右揭邀集丁組互助會利用會員林美容名義，分別於八十七年一月十
      五日及八十七年三月十五日詐標會款一事，業據告訴人辛○○指訴甚詳，核與
      證人林美容於原審中證稱：「我參加丁組互助會四會，我自己標二會，另有二
      會活會：：乙○○有簽發本票給我是付活會的錢，是她把我二個會借標，我並
      沒有同意借她標，她簽本票要付我錢是八十七年九月二十四日及八月二十四日
      二張本票。」等語（見原審卷第五八頁）所述情節相符，復經證人丙○○、丁○○證述情節大致相符，足認被告李素經有冒用林美容名義於八十七年一月十
      五日及八十七年三月十五日標取會款甚明，被告乙○○前開所辯要係卸責之詞
      ，自非可採。至被告乙○○提出林美容會款八十七年一月十五日及三月十五日
      估價單（會算單），及林美容於八十七年十一月至八十八年一月份每月簽收二
      千元之收據，因該估價單係被告乙○○自己書立，被害人林美會已證稱未標取
  該二個月會款，已如前述，則該估價單及收據，自不足以作為被告乙○○無冒
      標會款之依據。
（四）被告原審聲請傳訊之證人王雲龍、何約白固出面證稱其等參加被告二人之互助
      會得標後，尚積欠部分死會會款未繳清等語，被告二人亦提出陳麗玉等死會會
      員簽發之本票以證明其等因遭部分死會會員拖累始未能正常運作上開互助會，
      惟被告二人縱係遭部分死會會員拒繳會款始無法正常繼續互助會之進行，衡情
      理應於事發之初明白通知前開活會會員，以共謀解決之道，然被告二人竟捨此
      不為，竟圖以冒標之手段維持互助會之運作，並將不實之得標結果通知其他活
      會會員並收取會款，足徵被告二人顯有為自己不法所有之意圖，並以施用詐術
      冒標為手段，遂其得標會款之目的，灼然甚明，故證人王雲龍及何約白之證詞
      ，尚不足以採為有利被告二人之認定依據。
（五）查被告二人係姊妹關係，渠等互助會會員多數重複，有互助會單足按，且渠等
      互相支援收取會款一事，為告訴人陳明，又被告二人就甲、丁組互助會冒標及
      止會之時間相近，顯互有關聯，被告甲○○並於前開錄音帶譯文中供承伊冒標
      的會款是要給被告乙○○要用等語明確，足徵渠等間就甲、丁組互助會間確有
      共同冒標及詐取會款之犯意聯絡及行為分擔無疑，此外復有互助會會單、本票
      影本多紙在卷可稽，被告二人上開辯解，無非係事後卸責之詞，委無可採，本
      件事證明確，渠等偽造文書冒標及詐欺取財之犯行均洵堪認定。
二、按標單上僅記載姓名與競標之利息，並未書明「標單」字樣者，如非依我國民間
    互助會之習慣，尚無從認定其上之文字即為表示出標人及利息，應屬刑法第二百
    二十條第一項之準文書。查被告二人於互助會標會時，在空白紙張上書寫會員之
    姓名，並填寫競標利息之數字，業經被告二人供明在卷，是依一般民間互助會之
    慣例，足以表示參加開標，並以該數字作為利息競標之意思，進而持之行使，顯
    足以生損害於被冒標人及其他活會會員，核被告甲○○、乙○○二人前開冒標得
    款所為，係各犯刑法第二百十六條、第二百二十條第一項、第二百十條之行使偽
    造準私文書罪，及刑法第三百三十九條第一項之詐欺取財罪。被告甲○○佯邀乙
    組互助會向會員詐取會首款行為，係另犯刑法第三百三十九條第一項之詐欺取財
    罪。被告二人偽造署押為偽造私文書之部分行為，偽造之低度行為應為行使之高
    度行為所吸收，均不另論罪。被告等一次冒標詐財，使多數活會會員同時受害，
    為想像競合犯，應從一重處斷。被告等先後多次行使偽造文書、詐欺犯行，時間
    緊接，所犯罪名分別相同，顯係分別基於概括犯意為之，均各依連續犯之規定論
    以一罪。被告等所犯上開二罪間，有方法結果之牽連關係，應從一重依行使偽造
    私文書罪處斷。至被告二人冒用李素娥、林美容名義標取會款之犯行，及被告甲○○佯邀乙組互助會詐取會首款部分，雖未據起訴，惟此部分與前開起訴有罪部
    分具有連續犯或牽連犯裁判上一罪關係，應為起訴效力所及，本院自得併予審究
    ，附此敘明。
三、原審予以被告論科，固非無見，惟查：（一）被告二人就甲組互助會尚有冒用會
    員李素娥標取會款，被告甲○○尚有佯邀乙組互助會詐取首會款，已如前述，原
    判決未認定被告二人冒用李素娥標取甲組互助會款，甲○○詐取乙組互助會會首
    款，自有未合；（二）被告乙○○並未冒用壬○○標取丙組互助會會款，亦未冒
    用丙○○、丁○○、辛○○標取丁組互助會會款（理由如後述），原判決認定被
    告冒用壬○○標取丙組互助會款，冒用丙○○、施朝明、辛○○標取丁組互助會
    款，亦有未合。被告二人上訴意旨，否認犯罪，指摘原判決為不當，固無足取，
    然原判決既有上述可議，自應由本院將原判決撤銷改判。審酌被告二人尚無前科
    ，此有台灣高雄地方法院檢察署刑案資料查註紀錄表及本院被告全國前案紀錄表
    附卷足參，竟因週轉困難，利用招募互助會，自任會首之便，冒用會員名義標取
    會款供己花用，共同冒用多數會員名義，冒標之會數，本院認定被告二人詐得金
    額較原審為少，被害人數多人所生之危害，案發後迄今尚未與被害人圓滿達成和
    解，賠償告訴人及被害人之損失，甲○○另單獨詐得乙組互助會款情節較乙○○
    為重，及渠等犯後態度等一切情狀，分別量處如主文所示之刑。查被告等偽造之
    標單業於開標後丟棄滅失，為被告陳明，標單上偽造之署押既已滅失不存在，偽
    造之署押自毋庸宣告沒收，復此說明。
四、公訴意旨另以：被告乙○○於附表一丙組互助會進行中，冒用壬○○名義標取丙
    組互助會會款，另於丁組互助會進行中，冒用丙○○及辛○○名義標取丁組互助
    會會款，因認被告乙○○另犯刑法第二百十六條、第二百十條行使偽造私文書及
    刑法第三百三十九條第一項之詐欺罪嫌云云。訊之被告乙○○矢口否認犯行，辯
    稱壬○○參加丙組互助會二會，其中一會他在八十六年一月十日得標，另一會係
    尾會；丁組互助會部分，伊並未冒用壬○○、丙○○、辛○○及丁○○名義標取
    會款等語。經查丙組互助會部分，證人壬○○於原審中證稱，我有參加丙組之互
    助會二會，一會於八十六年一月十日我標得會款，一會係尾會等語（見原審卷第
    六十頁背面），足認被告乙○○並未冒用壬○○名義標取丙組互助會款。次查丁
    組互助會部分，證人丙○○證稱：「我參加丁會二會（乙○○是會頭），我都是
    電匯給他，八十七年五月份我有用電話要標四千元，但他跟我說有人要標四千一
    百元，但辛○○他們有在場說當天是以四千元得標。」（見原審卷第三十頁）、
    「我是參加丁組的二會，我在八十七年五月份要標會，以四千元為標息，開標後
    會首說是丁○○以四千一百元標得會款，我事後問丁○○，他說他沒有標，我才
    知道會首搞鬼，後來他就安排我八十七年八月、九月份由我得標，他只是開估價
    單給我，從八十七年八月份以後他就沒有再開標了，我八月份有去找他，他開了
    八十七年八月份、及九月份的估價單給我，他還欠我四十九萬未還。」等語（見
    本院卷八十九年六月七日）；證人施朝明於原審中證稱，我是參加乙○○的丁會
    ，是八十六年九月以二千六百元得標，另一會八十七年五月十五日有辛○○要與
    我競標，是辛○○告訴我丙○○以四千元競標而我以三千元標，是因辛○○去找
    乙○○說他要以三千元收此標，後來結果我六月十五日以三千元得標，但並沒有
    收到會款等語（見原審卷第五八頁）；又證人丁○○於本院中證稱：我在八十七
    年六月標三千二百元，丙○○出四千元標，但乙○○說是我得標，我也很奇怪，
    因辛○○也說是他得標的等語」「林美容曾打電話給我確認有無標會，而乙○○
    曾要求我告訴其他會員，我有標，我也覺得很奇怪。」（見本院卷八十九年一月
    二十八日筆錄）；另告訴人辛○○證稱：「我事先並沒有標取八十七年五月份的
    會。」等語（見本院卷八十九年六月七日筆錄），綜上證人丙○○、丁○○及辛○○之證述，足認被告邀集之丁組互助會，於八十七年五月間有丙○○、丁○○
    等人出面競標，而告訴人辛○○在該五月份競標後，因發覺丁組互助會有問題，
    遂向會首乙○○要求當月由其取得會款，遂由辛○○名義上取得該五月份會款，
    又八十七年六、七月份證人施朝明及丙○○均有繼續以電話競標，告訴人辛○○
    也查知丁組會有問題，被告乙○○遂將六月份分配給競標者丁○○、七月分非配
    給非競標者辛○○，八、九月份尾會分配給丙○○，然因被告乙○○均未將會款
    完全交給得標或分配得標者，致尾會結束，尚有多人未收到會款，但查無被告乙○○有冒用壬○○、丙○○及辛○○標取會款之證據，被告乙○○此部份犯罪尚
    屬不能證明，因公訴人認被告此部份與前開有罪部分，有裁判上一罪之關係，自
    毋庸另為無罪知諭知。而被告亦無冒用丁○○名義標取丁組互助會款，理由同前
    ，原判決認定被告亦有冒用丁○○名義標取丁組互助會款，亦有誤會。
據上論結，應依刑事訴訟法第三百六十九條第一項前段、第三百六十四條、第二百九
十九條第一項前段，刑法第二十八條、第五十六條、第二百十六條、第二百二十條第
一項、第二百十條、第三百三十九條第一項、第五十五條，罰金罰鍰提高標準條例第
一條前段，判決如主文。
本案經檢察官林炎昇到庭執行職務。
中    華    民    國     八十九     年       七       月     七   日
                              臺灣高等法院高雄分院刑事第八庭
                                  審判長法官  郭雅美
                                        法官  張盛喜
                                    法官  莊飛宗
右正本證明與原本無異。
如不服本判決，應於判決送達後十日內向本院提出上訴狀，其未述理由者並應於提
出上訴狀後十日內向本院補提理由書（應附繕本)。
                                      書記官  蘇恒仁
中    華    民    國     八十九     年       七       月     十   日
附表一
┌───┬───┬────────┬───┬────┬─────┐
│編 號 │會  首│會      期      │會員數│每期會款│備  註    │
│───┼───┼────────┼───┼────┼─────┤
│甲    │甲○○│八十四年八月廿日│三八  │二萬元  │每月二十日│
│      │      │至八十七年九月二│      │        │開標一次，│
│      │      │十日            │      │        │採外標制  │
├───┼───┼────────┼───┼────┼─────┤
│乙    │甲○○│八十七年三月十日│四一  │一萬元  │每月十日開│
│      │      │至九十年一月十日│      │        │標，採內標│
│      │      │                │      │        │制        │
├───┼───┼────────┼───┼────┼─────┤
│丙    │乙○○│八十四年九月十日│三二  │一萬元  │每月十日開│
│      │      │至八十七年四月十│      │        │標，採內標│
│      │      │日              │      │        │制        │
├───┼───┼────────┼───┼────┼─────┤
│丁    │乙○○│八十四年十二月十│三六  │一萬元  │每月十五日│
│      │      │五日至八十七年十│      │        │開標，採內│
│      │      │一月十五日      │      │        │標制      │
└───┴───┴────────┴───┴────┴─────┘
附表二
┌─┬─────┬────┬────┬────┬─────┬────┐
│編│互助會    │被冒標之│冒標利息│冒標金額│冒標會次  │冒標日期│
│號│          │會    員│(新台幣)│(新台幣)│          │        │
├─┼─────┼────┼────┼────┼─────┼────┤
│甲│八十四年八│李素娥  │5000元  │320000元│第二十二會│86.5.20 │
│  │月廿日至八├────┼────┼────┼─────┼────┤
│  │十七年九月│己○○  │5500元  │300000元│第二十三會│86.6.20 │
│  │廿日之二萬├────┼────┼────┼─────┼────┤
│  │元會      │庚○○  │6000元  │280000元│第二十四會│86.7.20 │
│  │          ├────┼────┼────┼─────┼────┤
│  │          │吳戊○○│7000元  │200000元│第二十八會│86.11.20│
│  │          ├────┼────┼────┼─────┼────┤
│  │          │吳戊○○│7000元  │180000元│第二十九會│86.12.20│
│  │          ├────┼────┼────┼─────┼────┤
│  │          │吳戊○○│5500元  │140000元│第三十一會│87.2.20 │
│  │          ├────┼────┼────┼─────┼────┤
│  │          │辛○○  │5000元  │80000元 │第三十四會│87.5.20 │
├─┴─────┴────┴────┴────┴─────┴────┤
│甲會冒標金額：0000000元                                           │
└─────────────────────────────────┘
┌─┬─────┬───┬────┬────┬────┬────┐
│編│互助會    │被冒標│冒標利息│冒標金額│冒標會次│冒標日期│
│號│          │之會員│(新台幣)│(新台幣)│        │        │
├─┼─────┼───┼────┼────┼────┼────┤
│丁│八十四年十│林美容│2000元  │176000元│第十四會│87.1. │
│  │二月十五日│      │        │        │        │        │
│  │至八十七年│      ├────┼────┼────┼────┤
│  │十一月十五│      │2200元  │156000元│第十六會│87.3.15 │
│  │日之一萬元│      │        │        │        │        │
│  │會        │      │        │        │        │        │
├─┴─────┴───┴────┴────┴────┴────┤
│丁會冒標金額：332000元                                        │
├───────────────────────────────┤
│冒標總金額：0000000元                                         │
└───────────────────────────────┘
附錄論罪科刑法條：
刑法第二百十六條  行使第二百十條至第二百十五條之文書者，依偽造、變造文書或
登載不實事項或使登載不實事項之規定處斷。
刑法第二百二十條  在紙上或物品上之文字、符號，依習慣或特約，足以為表示其用
意之證明者，關於本章之罪，以文書論。
刑法第二百十條  偽造、變造私文書，足以生損害於公眾或他人者，處五年以下有期
徒刑。
刑法第三百三十九條第一項：意圖為自己或第三人不法之所有，以詐術使人將本人或
第三人之物交付者，處五年以下有期徒刑、拘役或科或併科一千元以下罰金。
                                                                        Ｄ


司法院資訊處製作；財團法人民間司法改革基金會備份。
